臺灣桃園地方法院刑事判決　　　　　　　110年度訴字第800號
公　訴　人　臺灣桃園地方檢察署檢察官
被　　　告　王崇庭



選任辯護人　葉庭瑜律師
　　　　　　劉世興律師
上列被告因違反毒品危害防制條例案件，經檢察官提起公訴（10
9 年度偵字第35654 號），本院判決如下：
    主  文
王崇庭犯持有第三級毒品純質淨重五公克以上罪，處有期徒刑陸
月，如易科罰金，以新臺幣壹仟元折算壹日。扣案如附表所示之
物，均沒收。
    事  實
王崇庭明知愷他命、4-甲基甲基卡西酮，均係毒品危害防制條例
第2 條第2 項第3 款所列管之第三級毒品，非經許可不得持有，
竟基於持有第三級毒品純質淨重5 公克以上之犯意，於民國109
年11月14日晚間11時許，在桃園市中壢區凱悅ktv 旁，以新臺幣
（下同）20萬元之價金，向身分不詳之人購買愷他命43包（詳情
如附表編號1 ）及含有4-甲基甲基卡西酮成分之毒品咖啡包25包
（詳情如附表編號2 ），而非法持有之。嗣於109 年11月17日晚
間11時30分許，在同市區○○路0 段000 號前，為警攔檢查獲，
並扣得前揭愷他命43包及含有4-甲基甲基卡西酮成分之毒品咖啡
包25包等物。
    理  由
一、認定犯罪事實所憑之證據及理由：
    上開事實，業據被告王崇庭於警詢、偵訊、本院準備程序及
    審理時，均坦承不諱，並有桃園市政府警察局平鎮分局扣押
    筆錄暨扣押物品目錄表、交通部民用航空局航空醫務中心11
    0 年1 月6 日航藥鑑字第0000000Q號毒品鑑定書（詳情如附
    表編號1 ）、內政部警政署刑事警察局110 年2 月20日刑鑑
    字第0000000000號鑑定書（詳情如附表編號2 ）、扣押現場
    蒐證及扣案物照片附卷可稽，且有如附表所示之愷他命43包
    及含有4-甲基甲基卡西酮成分之毒品咖啡包25包扣案可佐，
    足認被告所為任意性自白與事實相符，堪以採信。綜上所述
    ，本案事證明確，被告上開犯行堪以認定，應依法論科。
二、論罪科刑
 ㈠ 按愷他命、4-甲基甲基卡西酮均係毒品危害防制條例第2 條
    第2 項第3 款規定之第三級毒品，不得非法持有純質淨重5
    公克以上，是核被告所為，係犯毒品危害防制條例第11條第
    5 項之持有第三級毒品純質淨重5 公克以上罪。又被告以一
    行為同時持有二種第三級毒品，侵害一法益，而屬單純一罪
    ，應論以一罪。
 ㈡ 爰審酌被告明知國家對於查緝毒品之禁令，竟仍漠視國家禁
    絕毒品之法令暨毒品對社會造成之危害，而非法持有第三級
    毒品純質淨重達32.1517 公克，情形非屬輕微，應予非難，
    惟念其犯後坦承犯行，已有悔意；兼衡其犯罪動機、目的、
    手段、持有第三級毒品之數量、國中畢業之智識程度及貧寒
    之家庭經濟狀況等一切情狀，量處如主文所示之刑，並諭知
    易科罰金之折算標準，以資懲儆。
三、沒收之說明
 ㈠ 扣案如附表所示之物為第三級毒品愷他命、含有第三級毒品
    4-甲基甲基卡西酮成分之毒品咖啡包（詳情如附表）乙節，
    有前揭毒品鑑定書、鑑定書附卷可參，為本案所查獲之第三
    級毒品，且被告持有第三級毒品純質淨重5 公克以上已構成
    犯罪，則該等毒品即屬不受法律保護之違禁物，除鑑定用罄
    部分已滅失外，自應連同無析離實益之外包裝袋，皆依刑法
    第38條第1 項規定宣告沒收。
 ㈡ 至於其他扣案之行動電話3 支、現金3 萬9,200 元，均無證
    據認定與被告本案犯罪相關，均不宣告沒收。
四、不另為無罪諭知部分
 ㈠ 公訴意旨略以：被告明知愷他命、4-甲基甲基卡西酮為第三
    級毒品，非經許可不得販賣、持有，竟基於意圖販賣而持有
    第三級毒品犯意，向真實姓名年籍不詳之人購買愷他命及含
    有4-甲基甲基卡西酮成分之毒咖啡包，擬伺機出售牟利而非
    法持有之。因認被告涉犯毒品危害防制條例第5 條第3 項之
    意圖販賣而持有第三級毒品罪嫌等語。
 ㈡ 按犯罪事實應依證據認定之，無證據不得認定犯罪事實；不
    能證明被告犯罪者，應諭知無罪之判決，刑事訴訟法第154
    條第2 項、第301 條第1 項分別定有明文。又事實之認定，
    應憑證據，如未能發現相當證據，或證據不足以證明，自不
    能以推測或擬制之方法，為裁判基礎；且認定不利於被告之
    事實須依積極證據，苟積極證據不足為不利於被告事實之認
    定時，即應為有利於被告之認定；另認定犯罪事實所憑之證
    據，雖不以直接證據為限，間接證據亦包括在內，然而無論
    直接證據或間接證據，其為訴訟上之證明，須於「通常一般
    之人均不致有所懷疑，而得確信其為真實之程度者」，始得
    據為有罪之認定，倘其證明尚未達到此一程度，而有合理之
    懷疑存在，無從使事實審法院得為有罪之確信時，即應由法
    院諭知被告無罪之判決（最高法院76年臺上字第4986號判例
    意旨參照）。
 ㈢ 公訴意旨認被告另涉有意圖販賣而持有第三級毒品罪嫌，無
    非係以被告之供述、前述扣押筆錄、扣押物品目錄表、交通
    部民用航空局航空醫務中心毒品鑑定書、內政部警政署刑事
    警察局鑑定書、被告行動電話之對話紀錄、蒐證照片及扣案
    物等證據為其主要論據。訊據被告堅詞否認有何意圖販賣而
    持有第三級毒品之犯行，辯稱：扣案之第三級毒品是我自己
    要施用的，這次買比較多一點，且買多也比較便宜等語（見
    訴字卷第87頁）；辯護人為其辯護稱：被告尿液的毒品成分
    與扣得之毒品成分大致相同，表示被告取得毒品是為了施用
    ，而卷附被告通訊軟體之對話紀錄時點與其購買毒品時間，
    已有間隔，難認與本案有關，且本案並無其他積極證據足以
    證實被告持有前揭毒品係有販賣之意圖，更無法證明被告取
    得毒品後變更為意圖販賣毒品之事實等語（見訴字卷第89、
    92至94頁）。
 ㈣ 惟按持有毒品之原因非僅一端，或基於運輸、販賣營利之目
    的而持有，或基於轉讓、供己施用或幫助施用之目的而持有
    ，因上述各項犯罪行為所表徵之持有毒品外觀大致相同，故
    行為人主觀上之意圖如何，自應以嚴格之證據予以證明；如
    無確切證據，自不得僅憑持有毒品之數量多寡，或有查獲相
    關工具等情狀，即推定行為人係基於營利目的而販入毒品（
    最高法院98年度臺上字第4875號判決意旨參照）。又刑事法
    上之販賣毒品罪，須基於營利之意思，犯罪方能成立，營利
    犯意之有無，端賴積極之證據證明之，亦即必須有相當之客
    觀事實，足以表徵其主觀犯意之遂行性及確實性，方合致販
    入毒品即該當販賣罪之要件，不能以推測或擬制之方法，遽
    以認定。鑒於上述犯罪在舉證上有一定之難度性，為落實抑
    遏毒品犯罪之刑事政策，以杜僥倖，對於持有毒品量已達一
    定數量，遠超過自己施用所需者，98年5 月20日修正之毒品
    危害防制條例第11條第3 項規定，就持有第三級毒品純質淨
    重20公克以上者制定刑罰，109 年1 月15日復依近年來毒品
    查緝情形顯示修正降低為5 公克以上，乃依據毒品之價格及
    必要性或生理機能短時間施用毒品之容許性，並參酌醫學文
    獻、他國立法例及我國實務狀況，針對實可合理懷疑係以販
    賣營利之意思而販入或意圖販賣而持有，但無確切證據足以
    證明之持有毒品一定數量以上者，予以重罰，而免卻散布毒
    品之虞。
 ㈤ 被告固於109 年11月17日晚間11時30分許，在同市區○○路
    0 段000 號前，為警攔檢查獲，並扣得如附表所示之愷他命
    43包及含有4-甲基甲基卡西酮成分之毒品咖啡包25包，且該
    等毒品均為被告所有等情，業據被告於警詢、偵查、本院準
    備程序及審理中供承如前，並有該等毒品扣案可佐，惟此至
    多僅能證明被告於前開時、地，持有第三級毒品純質淨重5
    公克以上之犯行，然被告持有第三級毒品純質淨重5 公克以
    上之緣由、目的為何，均乏具體事證可查，且持有毒品之原
    因甚多，或因製造、運輸、販賣而持有，或因意圖販賣而持
    有，或因轉讓而持有，或因施用而持有，甚至僅單純持有毒
    品等均有可能，此觀毒品危害防制條例就上開各情而各異其
    規定可見端倪，並非僅有意圖販賣而持有之單一可能性，況
    持有毒品之數量為何與是否意圖販賣毒品，亦無絕對關連，
    意圖販賣毒品之人，更不以需先持有數量較多之毒品為必要
    ，再衡以購毒之人各次購買之毒品數量，本無任何規律、限
    制，且因雙方資力、交情好壞、可提供數量、市場行情及查
    緝嚴謹與否之不同而致生差異，尤以單次大量購買物品可獲
    取較高之優惠，亦為社會交易之常情；而毒品成癮者，為確
    保毒品存量穩定，並圖較低購買價格，及避免分次購買增加
    為警查獲之風險，遂一次購入數量較多之毒品而持有，亦無
    悖常情，故無法全然排除被告確係囤積扣案之愷他命43包及
    含有4-甲基甲基卡西酮成分之毒品咖啡包25包供己施用之可
    能，而非必然可將被告持有毒品之動機一概歸於販售獲利，
    況被告確有施用愷他命之習慣，而於109 年11月17日晚間10
    時許，在桃園市○○區○○路00號8 之11之租屋處內，施用
    少許第三級毒品愷他命1 次一節，復據被告於警詢時供承在
    卷（見偵字卷第33頁），且被告於同日為警查獲後採尿送驗
    結果，確呈愷他命陽性反應，亦有桃園市政府警察局平鎮分
    局真實姓名與尿液、毒品編號對照表、檢體監管紀錄表、查
    獲毒品危害防制條例案「尿液」初步檢驗報告單、臺灣檢驗
    科技股份有限公司109 年12月15日UL/2020/C0000000號濫用
    藥物檢驗報告在卷可參（見偵字卷第55、73、75、109 頁）
    ，是被告歷次均堅稱上揭扣案之愷他命係供其施用等語，委
    非全然無據。再佐以本案除扣得上開數量較大愷他命及含有
    第三級毒品4-甲基甲基卡西銅成分之毒品咖啡包外，並未扣
    得販毒帳冊、分裝器具，亦無通訊監察譯文、交易對象之指
    訴，或其他足以明確認定被告有意圖販賣之客觀積極證據，
    且依卷內被告行動電話螢幕翻拍照片所示被告與他人之對話
    內容（見偵字卷第193 至207 頁），談話對象、語意均不明
    確，無從逕認確與毒品有關，更難顯示被告曾有尋找買主之
    行為，且無法證明被告究於何時起意出售毒品，或以何種價
    格、方法、地點，及計畫出售何人各節，自難僅以被告單純
    持有逾量第三級毒品之客觀事實，遽認其係意圖販賣而購入
    該等毒品，或係另行起意基於伺機轉賣營利之意圖而持有該
    等毒品之認定。
 ㈥ 綜上所述，本案既無積極證據足以證明被告持有扣案如附表
    所示之第三級毒品，除供己施用外，嗣另有萌生販賣營利之
    意圖，此部分依檢察官所提出之證據，尚未達於通常一般人
    均不致有所懷疑，而確信為真實之程度，殊難遽認被告確有
    公訴意旨所指意圖販賣而持有第三級毒品之犯行，並率以該
    罪責相繩，本應為無罪之諭知，然此部分如成立犯罪，因與
    本院前揭經論罪科刑之持有第三級毒品純質淨重5 公克以上
    犯行部分，有實質上一罪之吸收關係，爰不另為無罪之諭知
    ，附此敘明。
本案經檢察官洪榮甫提起公訴、檢察官蔡宜均到庭執行職務。
中    華    民    國  110     年    10    月    19    日
                  刑事第五庭  審判長法  官  呂世文
                                    法  官  曾淑君
                                    法  官  陳郁融
以上正本證明與原本無異。
如不服本判決應於收受判決後20日內向本院提出上訴書狀，並應
敘述具體理由。其未敘述上訴理由者，應於上訴期間屆滿後20日
內向本院補提理由書(均須按他造當事人之人數附繕本)「切勿逕
送上級法院」。
                                    書記官  許哲維
中    華    民    國   110    年    10    月    19    日
附表：
┌──┬───────┬────────────────┬───────┐
│編號│物品名稱及數量│檢驗結果                        │鑑定書        │
│    │              │                                │              │
├──┼───────┼────────────────┼───────┤
│ ⒈ │含白色細結晶之│實稱毛重：9.6700公克（含10袋）  │交通部民用航空│
│    │福字包裝袋10袋│淨重：7.3990公克                │局航空醫務中心│
│    │              │取樣：0.0185公克                │110 年1 月6 日│
│    │              │餘重：7.3805公克                │航藥鑑字第1100│
│    │              │鑑驗出Ketamine成分              │096Q號毒品鑑定│
│    │              │純度為70.2％                    │書            │
│    │              │純質淨重：5.1941公克            │              │
│    ├───────┼────────────────┤              │
│    │含混合白色結晶│實稱毛重：3.5290公克（含4 袋）  │              │
│    │及白色粉末之福│淨重：2.6170公克                │              │
│    │字包裝袋4 袋  │取樣：0.0181公克                │              │
│    │              │餘重：2.5989公克                │              │
│    │              │鑑驗出Ketamine成分              │              │
│    │              │純度為59.6％                    │              │
│    │              │純質淨重：1.5597公克            │              │
│    ├───────┼────────────────┤              │
│    │含白色結晶塊之│實稱毛重：3.0870公克（含4 袋）  │              │
│    │福字包裝袋4 袋│淨重：2.1750公克                │              │
│    │              │取樣：0.0160公克                │              │
│    │              │餘重：2.1590公克                │              │
│    │              │鑑驗出Ketamine成分              │              │
│    │              │純度為83.0％                    │              │
│    │              │純質淨重：1.8053公克            │              │
│    ├───────┼────────────────┤              │
│    │含白色結晶塊之│實稱毛重：19.9250 公克（含17袋）│              │
│    │粉紅色包裝袋17│淨重：16.0490 公克              │              │
│    │袋            │取樣：0.0280公克                │              │
│    │              │餘重：16.0210 公克              │              │
│    │              │鑑驗出Ketamine成分              │              │
│    │              │純度為81.3％                    │              │
│    │              │純質淨重：13.0478 公克          │              │
│    ├───────┼────────────────┤              │
│    │含白色細結晶之│實稱毛重：6.6610公克（含5 袋）  │              │
│    │粉紅色包裝袋5 │淨重：5.5210公克                │              │
│    │袋            │取樣：0.0155公克                │              │
│    │              │餘重：5055公克                  │              │
│    │              │鑑驗出Ketamine成分              │              │
│    │              │純度為56.8％                    │              │
│    │              │純質淨重：3.1359公克            │              │
│    ├───────┼────────────────┤              │
│    │含白色結晶之福│實稱毛重：1.9890公克（含1 袋）  │              │
│    │滿氣滿包裝袋1 │淨重：1.7610公克                │              │
│    │袋            │取樣：0.0047公克                │              │
│    │              │餘重：1.7563公克                │              │
│    │              │鑑驗出Ketamine成分              │              │
│    │              │純度為80.4％                    │              │
│    │              │純質淨重：1.4158公克            │              │
│    ├───────┼────────────────┤              │
│    │含白色細結晶之│實稱毛重：2.1620公克（含1 袋）  │              │
│    │福滿氣滿包裝袋│淨重：1.9340公克                │              │
│    │1 袋          │取樣：0.0076公克                │              │
│    │              │餘重：1.9264公克                │              │
│    │              │鑑驗出Ketamine成分              │              │
│    │              │純度為71.0％                    │              │
│    │              │純質淨重：1.3731公克            │              │
│    ├───────┼────────────────┤              │
│    │含白色結晶塊之│實稱毛重：1.9850公克（含1 袋）  │              │
│    │吉祥包裝袋1 袋│淨重：1.7570公克                │              │
│    │              │取樣：0.0081公克                │              │
│    │              │餘重：1.7489公克                │              │
│    │              │鑑驗出Ketamine成分              │              │
│    │              │純度為92.2％                    │              │
│    │              │純質淨重：1.6200公克            │              │
│    ├───────┴────────────────┤              │
│    │ 純質淨重共29.1517公克                          │              │
├──┼───────┬────────────────┼───────┤
│ ⒉ │彩色外包裝之編│㈠隨機抽取編號6 鑑定：內含黃色粉│內政府警政署刑│
│    │號1 至14，外觀│  末                            │事警察局110 年│
│    │均相似。      │⒈淨重：6.35公克                │2 月20日刑鑑字│
│    │              │⒉取樣：1.18公克                │第0000000000號│
│    │              │⒊餘重：5.17公克。              │鑑定書        │
│    │              │⒋檢出第三級毒品4-甲基甲基卡西酮│              │
│    │              │⒌純度約2％                     │              │
│    │              │㈡依據抽測純度值，推估編號1 至14│              │
│    │              │  均含4-甲基甲基卡西酮之驗前總純│              │
│    │              │  質淨重約1.58公克。            │              │
│    ├───────┼────────────────┤              │
│    │黑色外包裝之編│㈠隨機抽取編號21鑑定：內含黃色粉│              │
│    │號15至25，外觀│  末                            │              │
│    │均相似。      │⒈淨重：8.83公克                │              │
│    │              │⒉取樣：1.07公克                │              │
│    │              │⒊餘重：7.76公克。              │              │
│    │              │⒋檢出第三級毒品4-甲基甲基卡西酮│              │
│    │              │⒌純度約2％                     │              │
│    │              │㈡依據抽測純度值，推估編號15至25│              │
│    │              │  均含4-甲基甲基卡西酮之驗前總純│              │
│    │              │  質淨重約1.42公克。            │              │
│    ├───────┴────────────────┤              │
│    │驗前總純質淨重共3公克                           │              │
└──┴────────────────────────┴───────┘
附錄論罪科刑條文全文：
毒品危害防制條例第11條
持有第一級毒品者，處三年以下有期徒刑、拘役或新臺幣三十萬
元以下罰金。
持有第二級毒品者，處二年以下有期徒刑、拘役或新臺幣二十萬
元以下罰金。
持有第一級毒品純質淨重十公克以上者，處一年以上七年以下有
期徒刑，得併科新臺幣一百萬元以下罰金。
持有第二級毒品純質淨重二十公克以上者，處六月以上五年以下
有期徒刑，得併科新臺幣七十萬元以下罰金。
持有第三級毒品純質淨重五公克以上者，處二年以下有期徒刑，
得併科新臺幣二十萬元以下罰金。
持有第四級毒品純質淨重五公克以上者，處一年以下有期徒刑，
得併科新臺幣十萬元以下罰金。
持有專供製造或施用第一級、第二級毒品之器具者，處一年以下
有期徒刑、拘役或新臺幣十萬元以下罰金。